【裁判字號】    90,交上易,869
【裁判日期】    900913
【裁判案由】    公共危險等
【裁判全文】
臺灣高等法院臺南分院刑事判決          九十年度交上易字第八六九號        Ｇ
      上  訴  人
      即  被  告  丙  ○  ○
      選任辯護人  林  永  發  律師
右上訴人因公共危險等案件，不服臺灣雲林地方法院九十年度交易字第八二號中華民
國九十年五月二日第一審判決（起訴案號：臺灣雲林地方法院檢察署八十九年度偵字
第二二四八號），提起上訴，本院判決如左：
      主      文
上訴駁回。
      事      實
一、丙○○係職業曳引車駕駛，於民國八十九年五月二十八日二十二時許，在雲林縣
    一五八號縣道田洋段某處路邊之檳榔攤飲用含酒精飲料之保力達Ｐ後，已不能安
    全駕駛動力交通工具，竟仍駕駛車牌號碼ＳＫ—８０６號營業曳引車，違規超載
    卵石，延雲林縣一五八號縣由田洋段往台西鄉○○村○○路方向行駛，於同日二
    十二時四十六分行經榮民工程股份有限公司所設地磅站過磅時，適為在該處執行
    取締違規砂石車勤務之雲林縣警察局台西分局警備隊警員周志清、戊○○、丁○○、甲○○等人發覺，經丁○○、周志清二員進入過磅室查看過磅噸數，查知總
    重達七二點二四噸，核重為三十五噸，計超重三七點二四噸，即要求丙○○提出
    證件受檢，詎料丙○○未發一語，旋即登上曳引車駕駛座駕車駛離地磅站，延台
    西鄉○○村○○路往新興工業區方向行駛，逃避警員之取締，警員周志清等人見
    狀亦即駕駛警備車並開啟警示燈尾隨追趕欄截，經於五港村中央路台西地政事務
    所前超車攔截丙○○所駕駛之曳引車時，雖由警備車左後座警員甲○○以手持有
    夜間用指揮棒示意丙○○停車受檢，然其非但拒絕停車，反加速行駛欲衝撞在前
    之警備車，並將曳引車車頭大燈、車頂照明燈全部開啟及沿途按鳴喇叭，以威嚇
    執勤警員，警車駕駛周志清為免遭撞及，迫不得已而加速向前行使，丙○○欲衝
    撞警車未果，復加速自警備車左側超車，警備車駕駛唯恐再遭衝撞，復再加速前
    進，沿途並一再示意丙○○停車受檢，然均未獲理會，警員周志清等人乃再加速
    駕車前往該路段前方圓環處，預備攔檢，惟丙○○駕車駛抵圓環時竟仍無視於警
    員示意停車之指揮，未停車受檢且欲右轉逃逸，然因車速過高且道路狹窄未能得
    逞，丙○○遂又迅速倒車後，再自原方向向前加速駛離，警員周志清等人為免遭
    衝撞，旋再加速前行並與之保持安全距離，嗣丙○○駕車行經圓環前方之新興工
    業區○○○○道之跳動路面時，終因速度過高導致車體劇烈震動引擎熄火，至此
    丙○○始停車並下車就逮，經執勤警員開單舉發違規超載後，並於返回警局施以
    酒精濃度測試，復測得其呼氣所含酒精濃度為每公升０‧五八毫克，而查悉上情
    。
二、案經雲林縣警察局台西分局報請臺灣雲林地方法院檢察署檢察官偵查起訴。
      理      由
一、訊據上訴人即被告丙○○對於其曾於前揭時地飲用保力達Ｐ，及駕駛ＳＫ—８０
    ６號營業曳引車超載卵石，並曾於榮民工程股份有限公司所設地磅站過磅等情，
    固坦承無隱，惟矢口否認有何違法辯稱：喝酒後並無頭暈、體力不支等情形，過
    磅時並不知警員曾經要其出示證件檢查，不知道警車尾隨追趕或超車攔截，亦未
    曾加速駕車欲衝撞警車，或開大燈、按喇叭，且本件取締警員周志清等人不以正
    大光明執行取締，竟然隱藏暗處，以守株待兔等待被告駕駛過地磅後，突然出現
    取締，被告當時不勝驚訝，由於所駕駛之車輛為載運卵石之重車，如要適時緊急
    煞車頗有困難，被告絕無不符取締，更無意圖衝撞警車之舉，另警員周志清等四
    人執行取締態度非常惡劣，有凌虐之嫌。又當時地磅同時停有三部砂石車等候過
    磅，被告之過磅時間為同日二十二時四十六分，乙○○所駕之第三部砂石車之過
    磅時間則為同日二十三時零八分，當警員等四人係先行取締徐禎所駕駛之第三部
    砂石車，並未取締被告，當無「取締後叫被告到車上取出駕照或行車等證件，上
    訴人卻乘機駕車逃走之事實」，且自過磅時間至新興工業區施工處離則僅一、二
    公里，以正常開車時間二、分鐘即可到達，然證人乙○○之違規通知單所載之違
    規時間為同日二十二時五十分，被告違規通知單所載之違規時間則為同日二十三
    時三十分及二十三時五十七分，顯與事實不符，云云。
    再依卷附榮民工程股份有限公司之「廠商過磅明細表」所載，被告所駕砂石車既
    早在日二十二時四十六分過磅後離開，焉有可能會在同日二十三時三十分以後又
    在警員示意指揮下再回地磅過磅？故不可能如偵查報告記載「同日二十三時三十
    分許發現被告違規超載，遂示意指揮被告前往地磅過磅」之情形發生，該偵查報
    告之記載與事實不符，足證被告在過磅前後均未經警員取締，該等警員並非在過
    磅室取締超載，而係在二十三時三十分左右在圓環附近堤防下，被告貨車因速度
    不夠無法上堤防，而停車時前來取締，故被告並無「迅速往駕駛座立即加速驅車
    離去」之事實，故不可能在半途受警車攔檢時意圖衝撞警車而鳴喇叭及照大燈。
    另警員甲○○於原審經詰以「你們發現被告違規到攔檢到一共多遠？時間經過多
    久？」答稱「大約二公里、時間大約半個小時、正常速度是二分鐘就到了」。準
    此，以正常速度行使二分鐘即可抵達之距離，若以更快速度行駛，何需費時三十
    分鐘？足見被告絕無加速行駛、逃避取締，甚或意圖衝撞警車之情事。
二、惟查：
（一）被告如何於前揭時地為警查知違規超載，嗣又如何駕車規避取締，甚至意圖衝
      撞警車，以迄最後引擎熄火始停車就逮等情，已迭經證人即當時執勤之警員甲○○於檢察官偵訊及原審法院審理時證述綦詳，並有警員戊○○提出之偵查報
      告一件、榮民工程股份有限公司之「廠商過磅明細表」影本一紙，及現場示意
      圖二件，並於事後到場依原來情況之照片二十三幀，附於偵查卷可稽。
（二）另被告駕駛之ＳＫ－８０６號營業曳引車，除原有配置於車頭之大燈外，於車
      頂另有裝設二盞照明燈，亦與前述偵查報告及警員甲○○證述情節相符，堪信
      前開偵查報告及證人之證述應非出於杜撰。
（三）被告雖辯稱不知道警車尾隨追趕或超車攔截云云，惟其所提出之答辯狀卻供稱
      ：警員突然出現取締，當時不勝訝異等語；於檢察官偵訊時亦供稱：「他們突
      然到我前面，我沒看到」等語，足見被告當時確已知悉執勤警員駕車攔截取締
      ，其上開辯解前後矛盾，不足採信。
（四）又本件自執勤警員於地磅站查知被告違規超載（依過磅明細表所載時間為二十
      二時四十六分）、駕車攔截取締、被告駕車規避取締甚至意圖衝撞警車，以迄
      最後被告引擎熄火停車就逮，遭開單舉發違規（依卷附舉發違規通知單所載違
      規時間為二十三時三十分），自需耗費相當之時間，被告徒以上開過磅及開單
      舉發時間不符，指摘證人甲○○之證述不實，洵屬無稽。
（五）查警員戊○○於九十年八月十三日本院調查時結稱：我們在八十九年五月二十
      八日下午十一點三十分以前發現被告載卵石過磅超載，有過磅單為證（過磅時
      間：八十九年五月二十八日下午十時四十六分），當時我們要他提出證件，但
      他不理我們就開快車儘速離開，我們才一路上尾隨他的，追逐時並不是如他們
      所講我們是從戶政事務所突然冒出來去攔截被告的等語（本院卷第七十三頁）
      ：又證人即警員甲○○於原審時證稱：因為被告我們要拿他的證件他不給我們
      ，所以才會先開後面的車子（指證人乙○○所駕之第三部砂石車，五Ｋ－八○
      一號，過磅時間同日下午十一時○八分）等語（原審卷第二十二及二十五頁）
      ，足證警方當時確有要求被告提出證件以配合取締違規超載，然因被告並不配
      合提出證件，且旋即登上曳引車駕駛座駕車駛離地磅站，致警方不得不先對證
      人乙○○開單告發（罰單上所指之違規時間：同日下午十點五十分；過磅時間
      ：同日下午十一點零八分，本院卷六十四頁及六十一頁），是該證人乙○○於
      本院審理時證稱丙○○並沒有被取締云云，並不足採。
（六）被告所辯稱其過磅單上之過磅時間係下午十時四十六分，故警方偵查報告所記
      載同日二十三時三十分許發現被告違規超載等情與事實不符，不足為證，然依
      警員戊○○前揭所證，及警員甲○○於本院調查時證稱：調查報告上之時間是
      我們最後之時間，十一點三十分不是我們在地磅發現被告之時間，是在五月二
      十八日晚上十一點三十分以前發現被告超載的等語（本院卷第七十二頁），徵
      之前述，該違規舉發通知單，係於被告前開逃逸至熄火停車後，始為警於警局
      開罰單之時間，則該警員戊○○於案發後之八十九年七月四日所作之偵查報告
      ，尚無互相矛盾之處。
（七）警員甲○○於偵查中證稱：「（問：從發現被告到圓環約要多久？）約要二
      、三分鐘，車速五、六十公里」（偵查卷第十四頁反面）；於原審證稱：「（
      問：你們發現被告違規到攔檢到一共多遠？時間經過多久？）大約二公里遠。
      時間大約半個小時。正常速度是二分鐘就到了。因為被告不願與我們上車被告
      他有抗拒，不願意與我們上車所以有耗掉一些時間」各等語（原審卷第二十四
      頁）、「罰單是帶回警局開的」（原審卷第二十五頁）等語，參以證人戊○○
      於本院調查時證稱：從過地磅的地點到查獲的地點將近二公里之遠，我們攔截
      時，我們的警示燈及攔截動作都很大，但被告的車速卻很快，直到他進入新興
      工業區的斜坡，因被告速度太快沒有辦法回檔，所以才熄火，於十一點十三分
      查獲時在新興工業區開發公司的門口，從過地磅的地點到查獲的地點之間的距
      離是兩公里等語（本院卷七十三頁），則本件自執勤警員於地磅站查知被告違
      規超載（依過磅明細表所載時間為二十二時四十六分）、駕車攔截取締、被告
      駕車規避取締甚至意圖衝撞警車，以迄最後被告引擎熄火停車就逮及抗拒上車
      之時間，最後遭警方帶回台西分局警備隊開單舉發違規（依卷附舉發違規通知
      單所載違規時間為二十三時三十分），自需耗費相當之時間，被告徒以上開過
      磅及案發後於台西分局警備隊所開單舉發之時間不符，指摘證人甲○○之證述
      不實，洵屬無稽。
（八）被告前曾以本件執勤警員周志清、戊○○、丁○○、甲○○涉嫌凌虐人犯、違
      法行刑等罪，向臺灣雲林地方法院檢察署檢察官提出告訴，業經該署檢察官以
      罪嫌不足為由，均不起訴處分在案，有該署檢察官八十九年度偵字第四七三０
      號不起訴處分書一件在卷可考（見原審卷第三十三頁至第三十五頁），被告指
      稱執勤警員有凌虐之嫌云云，亦屬無據。
（九）綜上所述，被告此部分之犯行，事證已臻明確，犯行堪以認定。
三、按汽車駕駛人飲酒後吐氣超過每公升０‧二五毫克以上者，不得駕車，道路交通
    安全規則第一百十四條第二款定有明文。又呼氣中酒精濃度每公升０‧五五毫克
    或血液中酒精濃度在０‧一一％以上，參考德國、美國之標準，肇事率為一般正
    常人之十倍，認為已達「不能安全駕駛」之標準，此有法務部於八十八年五月十
    日邀集交通部、行政院衛生署、內政部警政署、中央警察大學等單位相關人員召
    開之「研商訂定刑法第一百八十五條之三【服用毒品、麻醉藥品、酒類或其他相
    類之物，不能安全駕駛交通工具】之認定標準」會議結論可參。本件被告為警逮
    捕後所測得其呼氣所含酒精濃度為每公升０‧五八毫克，有卷附酒精濃度測試表
    一紙可稽，且被告於駕車過程中有前述規避稽查蓄意衝撞巡邏車之情形，而於遭
    查獲訊問時有意識模糊，注意力無法集中；昏睡、泥醉情事，亦有卷附測試觀察
    紀錄表一紙可憑，足見被告於前述時地駕車，其知覺、反應之能力確已無法安全
    駕駛動力交通工具。事證明確，被告此部分之犯行亦堪認定。
四、核被告所為，係犯刑法第一百八十五條之三之公共危險罪，及第一百三十五條第
    一項之妨害公務罪，原審以被告罪證明確，因依刑法第一百八十五條之三、第一
    百三十五條第一項、第五十一條第五款，罰金罰鍰提高標準條例第一條前段等規
    定，並審酌被告前於八十二年間曾有傷害犯罪紀錄（參照卷附台灣高等法院被告
    全國前案紀錄表），素行不良，竟駕駛具有高度危險性之砂石車規避取締，妨害
    警員執行勤務，非僅蔑視公權力，欠缺法紀觀念之情形嚴重，且曾意圖衝撞警車
    ，對於執勤警員生命、身體之安全，亦造成莫大之威脅，及犯後猶誣指執勤警員
    犯罪，矯詞卸責，毫無悔意等一切情狀，就被告妨害公務部分，量處有期徒刑一
    年八月，就被告服用酒類不能安全駕駛動力交通工具而駕駛部分，量處有期徒刑
    六月，並定執行刑為有期徒刑二年，經核認事用法，俱無不合，量刑亦稱妥適，
    被告上訴意旨，仍執陳詞，否認犯罪為無理由，應予駁回。
據上論斷，應依刑事訴訟法第三百六十八條，判決如主文。
本案經檢察官許仲瑩到庭執行職務。
中    華    民    國      九十      年      九      月        十三      日
                                  臺灣高等法院臺南分院刑事第六庭
                                      審判長法官  楊    明    章
                                            法官  顏    基    典
                                            法官  徐    宏    志
右正本證明與原本無異。
不得上訴。
                                      法院書記官  李    梅    菊
中    華    民    國      九十      年      九      月       十七       日
附錄：本判決論罪科刑法條：
刑法第一百三十五條第一項：對於公務員依法執行職務時，施強暴脅迫者，處三年以
                          下有期徒刑、拘役或三百元以下罰金。
刑法第一百八十五條之三：服用毒品、麻醉藥品、酒類或其他相類之物，不能安全駕
                        駛動力交通工具而駕駛者，處一年以下有期徒刑、拘役或
                        三萬元以下罰金。


司法院資訊處製作；財團法人民間司法改革基金會備份。
